最高法院刑事裁定　　　　　　　　　 111年度台抗字第1177號
抗　告　人　陳宗瑩



上列抗告人因違反毒品危害防制條例等罪案件，不服臺灣高等法
院中華民國111年7月20日定應執行刑之裁定（111年度聲字第213
0號），提起抗告，本院裁定如下：
    主  文   
抗告駁回。
    理  由
一、按裁判確定前犯數罪者，併合處罰之；數罪併罰，分別宣告
    多數有期徒刑者，於各刑中之最長期以上，各刑合併之刑期
    以下，定其刑期，但不得逾30年，刑法第50條第1 項前段、
    第51條第5款 分別定有明文。又數罪併罰定應執行刑之案件
    ，係屬法院自由裁量之事項，法院所為刑之酌定如未逾越上
    開規定之外部界限、定應執行刑之恤刑目的及不利益變更禁
    止原則，即不得任意指為違法或不當。
二、原裁定略以：受刑人即抗告人（下稱抗告人）陳宗瑩因違反
    毒品危害防制條例等數罪，先後經判決如其附表（下稱附表
    ）編號1至17所示各罪刑確定（附表編號1至16，前經裁定應
    執行有期徒刑12年確定），合於裁判確定前犯數罪；編號 1
    屬得易科罰金之罪，其餘部分為不得易科罰金之罪，惟抗告
    人已請求檢察官聲請定其應執行刑，檢察官之聲請，核屬正
    當。在外部性界限即各罪最長期有期徒刑7年6月以上，各刑
    合併之刑期（已逾30年）以下，審酌受刑人所犯17罪，分別
    為施用、持有、轉讓及販賣毒品等罪、侵害法益之類型、罪
    質之相似性，犯罪時間除附表編號2、3為民國105至106年間
    外，其餘均在107年2月至7 月間之犯罪密接程度，各罪情節
    所顯示之人格特性等，對所犯數罪為整體非難評價，並考量
    法律之目的、法律秩序之理念、刑罰之邊際效應、前定應執
    行刑等內部性界限，兼衡刑罰經濟及恤刑等刑事政策，及抗
    告人對於本件之意見，定其應執行刑有期徒刑13年6月。
三、抗告意旨略以：刑法刪除連續犯，原裁定合併定應執行刑有
    期徒刑13年6 月，有違責任遞減原則、比例原則及罪刑相當
    原則，且所定執行刑未如他案大幅減低，抗告人未受合理寬
    減。抗告人於同段時間內多次犯施用、販賣毒品之罪後皆坦
    承犯行，犯後態度良好，犯罪情節並非重大，對他人法益危
    害未達明顯重大程度，原裁定所定刑度顯屬過重等語。
四、經查：原裁定已考量抗告人所犯各罪所侵害法益之專屬或同
    一性、數罪對法益侵害之加重效應、罪數所反應之人格特性
    等為綜合判斷，所定之執行刑並無逾越裁量之外部性界限、
    定應執行刑之恤刑目的及不利益變更禁止原則。而刑法刪除
    連續犯規定之立法意旨，係基於連續犯原為數罪之本質及刑
    罰公平原則之考量，以其修正既難以周延，爰予刪除（參照
    其立法理由二）。至連續犯之規定刪除後，對於部分習慣犯
    ，例如竊盜、吸毒等犯罪，在實務運用上，固可參考德、日
    等國之經驗，委由學界及實務以補充解釋之方式，發展接續
    犯之概念，對於合乎「接續犯」或「包括的一罪」之情形，
    認為構成單一之犯罪，避免因適用數罪併罰而使刑罰過重產
    生不合理之現象（參照其立法理由四）；然此僅在限縮適用
    數罪併罰之範圍，並非指對於適用數罪併罰規定者，應從輕
    酌定其應執行刑。是不得因連續犯之刪除，即認犯數輕罪者
    ，應從輕定其應執行之刑。再者，個案情節不一，尚難比附
    援引。而執行刑之酌定，尤無必須按一定比例、折數衡定之
    理。抗告意旨所列他案，與本案情節不同，本案尚無從引用
    他案酌定應執行刑之比例，作為原裁定酌定之刑是否適法之
    判斷基準。何況，原裁定已就抗告人曾定之執行刑（即有期
    徒刑12年），與未定之宣告刑有期徒刑7年6月，再酌予減少
    6 年有期徒刑，並無過重之情，抗告意旨憑其個人主觀意見
    ，對原裁定已明白論述之事項，再為爭執，為無理由，應予
    駁回。
據上論結，應依刑事訴訟法第412條，裁定如主文。
中    華    民    國   111    年    9     月    8     日
                  刑事第二庭審判長法  官  林  勤  純  
                                  法  官  蔡  新  毅  
                                  法  官  李  釱  任  
                                  法  官  王  敏  慧  
                                  法  官  黃  斯  偉  
本件正本證明與原本無異
                                  書記官
中    華    民    國   111    年    9     月    12    日